臺灣新北地方法院三重簡易庭簡易民事判決
                                    111年度重簡字第881號
原      告  黃勝宏  



被      告  吳佳蓉  

上列當事人間請求確認本票債權不存在事件，經本院於民國111
年9月20日言詞辯論終結，本院判決如下：
    主      文
確認被告持有原告所簽發如附表所示之本票，於超過新臺幣參拾
參萬參仟元範圍之本票債權不存在 。
原告其餘之訴駁回。
訴訟費用由被告負擔百分之三十，餘由原告負擔。
    事實及理由
一、原告主張：兩造前為男女朋友關係，被告於民國104年間找
    人到原告上班之公司希望原告開立本票，因當時兩造在交往
    ，原告基於感情因素即不得不簽發如附表所示票面金額合計
    新臺幣（下同）47 萬元之本票2紙（下稱系爭本票）予被告
    ，惟兩造間並不存在被告所主張之消費借貸法律關係，被告
    卻持系爭本票聲請本票裁定並聲請對原告之財產為強制執行
    ，自有害原告之權益。為此，爰提起本訴請求確認被告持有
    系爭本票對原告之本票債權不存在。
二、被告則以：原告於103年到104年有向被告借款，被告已匯款
    15萬餘元至原告指定之帳戶，亦有拿現金給原告，原告另有
    刷被告之信用卡致生卡費5萬8千餘元，是借款金額共計488,
    000元，原告亦簽立保證書承諾還款，故兩造間確有消費借
    貸之法律關係等語置辯。並聲明：原告之訴駁回。
三、按確認法律關係之訴，非原告有即受確認判決之法律上利益
    者，不得提起之，民事訴訟法第247條第1項定有明文。所謂
    即受確認判決之法律上利益，係指法律關係存否不明確，原
    告主觀上認其在法律上之地位有不安之狀態存在，此種不安
    之狀態，能以確認判決將之除去者而言。原告主張被告持有
    以原告為發票人之系爭本票，且執以聲請本票裁定並聲請對
    原告之財產為強制執行等節，有系爭本票、臺灣宜蘭地方法
    院105年司票字第171號裁定暨確定證明書、本院民事執行處
    111年4月20日新北院賢111司執助和字第2745號函在卷可稽
    ，而原告既否認被告就系爭本票之債權，則原告私法上地位
    確有危殆，且此危殆可經確認判決除去之，是原告提起本件
    訴訟具有確認利益。
四、本院之判斷：
  ㈠按票據乃文義證券及無因證券，票據上之權利義務悉依票上
    所載文義定之，與其基礎之原因關係各自獨立，票據上權利
    之行使不以其原因關係存在為前提。執票人行使票據上權利
    ，就其基礎之原因關係確係有效存在不負舉證責任。倘票據
    債務人以自己與執票人間所存抗辯事由對抗執票人，依票據
    法第13條規定觀之，固非法所不許，惟應先由票據債務人就
    該抗辯事由負主張及舉證之責。必待票據基礎之原因關係確
    立後，法院就此項原因關係進行實體審理時，當事人就該原
    因關係之成立及消滅等事項有所爭執，方適用各該法律關係
    之舉證責任分配原則（最高法院109年度台簡上字第19號判
    決意旨參照）。原告主張其係因感情因素而簽發系爭本票，
    然為被告所否認，並稱原告前向其借款，為擔保借款而簽發
    系爭本票。則原告以其與執票人間所存抗辯事由對抗執票人
    ，揆諸前開說明，自應由原告先就其抗辯事由負舉證責任。
　㈡原告固主張其未向被告借款，被告固有匯款至其指定之帳戶
    ，然此屬被告之資助，其嗣後已以現金悉數返還被告，其係
    基於單純感情因素方開立系爭本票予被告云云，惟觀諸原告
    於104年8月5日書立之保證書內容：「本人黃勝宏需於民國1
    04年8月12日還款新臺幣參拾參萬參仟元整予吳佳蓉，逾時
    得以依法追訴並求償，本保證書出於本人意願且願於上述日
    期給付，若否借款人將權利對其做應當之處置，以上保證」
    (下稱系爭保證書)，可認原告因借款方簽立系爭保證書；復
    參以兩造間之通訊軟體LINE(下稱LINE)對話內容，見被告要
    求原告返還333,000元，原告亦向被告稱：「都跟你借那麼
    多了，放五千妳怕啥」、「我60幾萬的本票再妳那我都沒再
    怕，妳是怕啥」、「不用擔心。我不會欠妳的。都會還妳，
    畢竟都是妳的辛苦錢」、「借錢的人，沒錢就會餓死或發生
    狀況，這大家都知道，願意借錢的人，不會因為錢借出去就
    反而把自己餓死了，不是嗎，所以說不要催那麼及(按急之
    誤繕)不是嗎，但有借就要還，這是不變的社會處事原則」
    等語，是原告同自承其確有向被告借款，並承諾還款，且其
    有提供本票在被告處以資擔保等情，則原告主張其與被告間
    無何金錢消費借貸關係，顯非實在；被告所稱原告係為擔保
    借款方開立系爭本票，方屬可採
  ㈢又被告稱其係以現金或匯款等方式交付借款47萬元予原告，
    據其提出系爭保證書、郵政跨行匯款申請書14紙(匯款金額
    合計15萬6,000元)等件為證，惟參以系爭保證書所載內容，
    可知原告於104年8月5日已結算其向被告借貸之金額為33萬3
    ,000元，至被告固稱系爭保證書之金額僅包含現金交付之借
    款及原告刷卡費用，並不包含上開匯款15萬6,000元部分，
    惟觀諸前揭匯款申請書，除104年9月29日之5,000元外，其
    餘15萬1,000元均在103年至104年7月間匯款，再參以被告提
    供之兩造LINE對話紀錄，亦見被告因貸予原告之款項係向親
    友所借，有還款之壓力，即不斷向原告催款，則104年8月5
    日原告簽立系爭保證書時倘另有該15萬1,000元欠款，衡情
    被告應要求原告一併結算清償，豈有未記載在系爭保證書，
    致日後易衍生糾紛之理，是該15萬1,000元之匯款應在104年
    8月5日結算之33萬3,000元借款範圍內，原告並於104年6月1
    9日、同年9月16日簽發系爭本票以擔保該33萬3,000元借款
    。另被告於104年9月29日所匯之5,000元，係在原告簽發系
    爭本票後方為之，自難謂屬系爭本票所擔保範圍，復被告未
    提出其於104年9月16日前另有交付原告逾33萬3,000元之其
    它證據資料，是應認系爭本票所擔保之借款即為33萬3,000
    元。
　㈣末按當事人主張有利於己之事實，就其事實有舉證之責任，
    又主張債務因清償而消滅之當事人，對於清償之事實，應負
    舉證責任(最高法院110年度台上字第1303號判決意旨參照)
    ，原告雖另主張其就被告所匯之款項均已清償，然為被告所
    否認，復原告未就此節提出任何證據以實其說，是其此部分
    主張，自非可採。
五、從而，原告請求確認被告就系爭本票於超過333,000元範圍
    之本票債權不存在，為有理由，應予准許；逾此範圍之請求
    ，則無理由，應予駁回
六、本件事證已臻明確，兩造其餘攻擊、防禦方法及舉證，經本
    院審酌後，認對於判決結果不生影響，爰不一一論述，併此
    敘明。
七、訴訟費用負擔之依據：民事訴訟法第79條。　
中　　華　　民　　國　　111 　年　　10　　月　　21　　日
                        臺灣新北地方法院三重簡易庭 
                              法  官  洪任遠
以上正本係照原本作成。
如不服本判決，應於送達後20日內，向本院提出上訴狀，並表明
上訴理由，如於本判決宣示後送達前提起上訴者，應於判決送達
後20日內補提上訴理由書（須附繕本）。
中　　華　　民　　國　　111 　年　　10　　月　　21　　日
                              書記官  楊家蓉

附表：
編號 票據號碼  票面金額 (新臺幣)     發票日 到期日 1 CH0000000  320,000元 104年6月19日 104年7月15日 2 CH0000000  150,000元 104年9月16日 104年9月30日